臺灣高等法院高雄分院刑事判決　　　 100年度交上易字第52號
上　訴　人　臺灣屏東地方法院檢察署檢察官
上　訴　人
即　被　告　程名志
選任辯護人　葉武侯律師
上列上訴人因被告過失致死案件，不服臺灣屏東地方法院99年度
交訴字第111 號中華民國100 年3 月2 日第一審判決（起訴案號
：臺灣屏東地方法院檢察署99年度偵字第7438號），提起上訴，
本院判決如下：
     主  文
原判決撤銷。
程名志犯過失致人於死罪，處有期徒刑貳月，如易科罰金，以新
臺幣壹仟元折算壹日。
     事  實
一、程名志於民國99年1 月6 日晚上7 時30分許，駕駛車牌號碼
    5907-PB 號自小客車，沿屏東縣九如鄉○○路○ 段（時速限
    制50公里）之外側快車道，由南往北方向行駛，行經該路段
    編號九如幹95-1電線桿前時，本應注意應依上開速限行駛，
    並注意車前狀況，隨時採取必要之安全措施，依當時客觀情
    形亦無不能注意情事，竟疏未注意，冒然以逾上開速限而超
    速行駛，致撞擊當時亦與有過失（在設有劃分島「即中央分
    隔島」路段，違規穿越道路不當，且未注意左右有無來車）
    而欲到對街購買晚餐之曾秉源，而使曾秉源受撞彈起碰撞該
    車駕駛座前擋風玻璃，再滑落倒地受傷。嗣經送醫救治，曾
    秉源仍於同日晚上7 時50分許，因顱骨骨折併下肢開放性骨
    折之傷害不治死亡。而程名志於上開肇事後停留於車禍現場
    ，並於有偵查犯罪權限之員警發覺其犯罪前，主動向負責處
    理之員警自承係其駕車肇事而自首接受裁判。
二、案經臺灣屏東地方法院檢察署檢察官相驗曾秉源後，簽分偵
    查起訴。
     理  由
一、證據能力：上訴人即被告（下稱被告）程名志所犯本件係死
    刑、無期徒刑、最輕本刑為3 年以上有期徒刑以外之罪，已
    經被告就被訴事實為有罪之陳述，經本院聽取當事人之意見
    後，依刑事訴訟法第273 條之1 第1 項之規定，裁定進行簡
    式審判程序。本件卷內之人證、物證、書證等證據，依同法
    第273 條之2 規定，不受同法第159 條第1 項關於傳聞法則
    規定之限制，依法均有證據能力。
二、被告程名志於上開時、地，如何因疏未注意車前狀況，及該
    路段之時速限制50公里而冒然超速行駛，致撞擊當時亦與有
    過失而違規穿越道路之被害人曾秉源，而使被害人受撞彈起
    再碰撞該車駕駛座前擋風玻璃，再滑落倒地受傷。嗣經送醫
    仍不治死亡等事實，業據被告於本院審理時認罪坦承（見本
    院卷第88、89頁），復有道路交通事故調查報告表、道路交
    通事故現場蒐證照片、道路交通事故現場圖、被告於案發後
    所製作交通事故談話紀錄表、屏東基督教醫院診斷證明書、
    臺灣屏東地方法院檢察署相驗屍體證明書暨檢驗報告書附卷
    可證；又本件案發時固為夜間，但現場燈光照明充足，視線
    良好，柏油道路乾燥無缺陷，且中央分隔島植栽之樹木低矮
    ，僅約1 公尺高（參卷附之道路交通事故調查報告表、調查
    筆錄、道路交通事故現場蒐證照片、現場圖），而被害人身
    高174 公分（參卷附之臺灣屏東地方法院檢察署檢驗報告書
    ）高出上開樹木甚多，且被害人更為動態目標，被告行經案
    發現場時，稍加注意，應可輕易發現死者存在，況被告自承
    係行駛於外側快車道，其於行經該路段時，縱死者係直接穿
    越中央分隔島，然依道路交通事故場圖所示，死者經過內側
    快車道至撞擊點仍有約5 公尺之距離，應有注意左側車前狀
    況之能力，詎被告原應注意、能注意而疏未注意車前狀況，
    進而肇致本件交通事故，堪認其確有未及注意車前狀況並隨
    時採取必要安全措施之過失甚明。再觀諸卷附之現場照片，
    被告所駕該車車頭破損及駕駛座前玻璃碎裂等情（見相驗卷
    第17、18頁），被告左側前檔玻璃係自中間破裂一大洞，此
    須有相當速度撞擊方能造成，應非被告於警詢所稱約40多公
    里速度撞擊造成，復參以該車撞擊被害人時，瞬間掉落之碎
    片處（即編號九如幹95-1電線桿前時）至被害人受撞彈起碰
    撞該車駕駛座前擋風玻璃，再滑落倒地而流血之血跡處，約
    有20.8公尺（7 公尺＋9 公尺＋4.8 公尺）之距離，堪認被
    告當時每小時車速顯係不只50公里，自有超速駕駛之過失。
    而被告此部分過失責任之認定，亦同於臺灣省車輛行車事故
    覆議鑑定委員會之覆議意見，此有該會覆議意見書可佐（見
    本院卷第73-75 頁）。此外，被害人關於本件交通事故，固
    亦與有過失（即在設有劃分島「即中央分隔島」路段，違規
    穿越道路不當，且未注意左右有無來車）且為肇事主因，被
    告仍難主張信賴原則解免其過失責任。綜上所述，被告因前
    開過失，撞及當時穿越車道之被害人，並使被害人因傷重不
    治死亡，其過失行為與被害人之死亡結果間，具有相當因果
    關係。本件事證明確，被告上開過失致死犯行，足可認定。
三、核被告程名志所為，係犯刑法第276 條第1 項之過失致死罪
    。又被告於肇事後仍停留於案發現場，並於有偵查犯罪權限
    之員警發覺其犯罪前，主動向負責處理之員警自承係其駕車
    發生前揭車禍，進而接受裁判等情，有卷附屏東縣政府警察
    局道路交通事故肇事人自首情形紀錄表可證，是被告合於自
    首要件，爰依刑法第62條前段規定減輕其刑。
四、原審據以論處被告程名志罪刑，固非無見；惟查：
(一)、按道路交通管理處罰條例第86條第2 項規定，汽車駕駛人，
    在快車道依規定駕車行駛，因行人或慢車不依規定，擅自進
    入快車道，而致人受傷或死亡，依法應負刑事責任者，減輕
    其刑。必汽車駕駛人在快車道依規定駕車行駛，始有該條項
    減刑規定之適用（最高法院90年度台非字第58號判決要旨參
    照）。本件被告既有上開疏未注意車前狀況及超速駕駛之交
    通違規情狀，自非【依規定】駕車行駛，原審遽以上開規定
    減輕其刑，自有未合。
(二)、原判決對被告量刑時係審酌「被告犯後猶否認犯行」之情，
    但被告於本院審理時業已坦承認罪（見本院卷第88、89頁）
    ，則原判決對於被告之量刑審酌基礎已有變更，原判決未及
    審酌被告於本院審理時業已坦承認罪之犯後態度，致對被告
    所為量刑審酌情狀，亦有未妥。
五、被告程名志上訴所執原審辯詞否認犯罪，及原審公訴人循告
    訴人潘清秀（被害人之妻）之請求上訴，指摘原判決量刑過
    輕等情，雖均無理由；惟原判決既有上述可議，自應由本院
    將原判決撤銷改判。審酌被告前無犯罪紀錄之素行良好（見
    本院卷第25頁之臺灣高等法院被告前案紀錄表），因一時駕
    車不慎肇事，而肇事責任被告為次因之過失程度（被害人與
    有過失為肇事主因），被告尚未與被害人家屬達成民事賠償
    和解，及被告業工（見相驗卷第9 頁）等一切情狀，本院認
    以量處如主文第2 項所示之刑為當，並諭知如主文第2 項所
    示之易科罰金折算標準。
據上論結，應依刑事訴訟法第369 條第1 項前段、第364 條、第
299 條第1 項前段，刑法第276 條第1 項、第62條、第41條第1
項前段，刑法施行法第1 條之1 ，判決如主文。
本案經檢察官呂建昌到庭執行職務。
中    華    民    國  100     年    10    月    18    日
              刑事第三庭    審判長法  官  莊崑山
                                  法  官  簡志瑩
                                  法  官  張意聰
以上正本證明與原本無異。
本件判決不得上訴。
中    華    民    國   100    年    10    月    19    日
                                  書記官  王秋淑
附錄本判決論罪科刑法條：
刑法第276 條第1 項
因過失致人於死者，處2 年以下有期徒刑、拘役或2 千元以下罰
金。